【裁判字號】    95,訴,289
【裁判日期】    950630
【裁判案由】    偽造有價證券
【裁判全文】
臺灣嘉義地方法院刑事判決               95年度訴字第289號
    公  訴  人  臺灣嘉義地方法院檢察署檢察官
    被      告  甲○○
    指定辯護人  楊漢東律師
上列被告因偽造有價證券案件，經檢察官提起公訴（九十五年度
偵緝字第二六六號)，本院判決如下：
    主  文
甲○○意圖供行使之用，而變造有價證券，處有期徒刑壹年拾月
。緩刑參年，緩刑期內付保護管束。變造如附表編號二所示變造
支票壹張、偽造之丙○○印章壹個均沒收。
    事  實
一、甲○○未有前科。緣甲○○與丙○○原為朋友，互有資金往
    來，甲○○因而執有丙○○所簽發如附表編號一所示發票日
    期為八十六年九月三十日之支票乙紙。甲○○因理財不善，
    經濟拮据，而於九十四年八月間，意圖供行使之用，先利用
    不知情之某刻章業者偽刻丙○○印章乙枚，繼在嘉義市東區
    盧厝里東洋新村四八一號二樓二居住處，變造上開支票發票
    日期為九十四年九月三十日（即如附表編號二所示之支票）
    ，復在變造處蓋用前揭偽造印章，偽造丙○○印文乙枚，嗣
    至嘉義市○區○○路四二三號乙○○所經營之「晶電」音響
    器材行，交付變造之支票與乙○○作為購買音響零件之貨款
    。嗣乙○○提示該紙支票，因存款不足及更改處印鑑不符而
    遭退票，經付款人臺南郵局函送警方，始查知上情。
二、案經臺南市警察局第二分局報告臺灣臺南地方法院檢察署檢
    察官呈臺灣高等法院臺南分院檢察署檢察長令轉臺灣嘉義地
    方法院檢察署檢察官偵查起訴。
    理  由
一、本件被告甲○○及辯護人均未於言詞辯論終結前對於警訊調
    查筆錄、偵查訊問筆錄、退票理由單、前案紀錄等傳聞證據
    之證據能力有所異議。因被告於本院審理時已坦承犯罪，自
    白且與前開傳聞證據內容相符，該等證據又無顯不可信之情
    況，本院審酌予以採納之，無礙被告及辯護人程序上之彈劾
    詰問權利，認前開傳聞證據合於刑事訴訟法第一百五十九條
    之一、之二、之四、之五等規定，因而具備證據能力，此先
    敘明之。
二、如事實欄所記載犯罪事實，迭據被告於偵查及審理時坦承無
    諱（偵緝字第二六六號偵查卷第七頁訊問筆錄，本院卷第三
    十二頁審判筆錄），核與證人即被害人丙○○、乙○○等於
    警訊、偵查及審理時所述情節相合（臺南市警察局第二分局
    警卷第一頁至第二頁、第十三頁至第十四頁調查筆錄），復
    有如附表編號二所示之變造支票、退票理由單各一份在卷可
    查（前開警卷第十五頁至第十六頁）。從而，被告自白與事
    實相符，事證明確，其犯行堪以認定。
三、核被告所為，係犯刑法第二百零一條第一項之變造有價證券
    罪。按行使偽造有價證券以使人交付財物，如果所交付者即
    係該證券本身之價值，則其詐欺取財仍屬行使偽券之行為，
    不另成立詐欺罪名，最高法院二十五年上字第一八一四號判
    例可資參照。被告行使變造有價證券係作為貨款之用，而該
    筆貨款則為被害人乙○○交付貨物之對價，依上開判例意旨
    ，不另成立詐欺罪名。被告偽造印章，復在所變造之有價證
    券上偽造印文，即吸收於變造有價證券行為之內，不構成偽
    造印章及印文罪名。其變造有價證券後持以行使，低度之行
    使變造有價證券行為為高度之變造有價證券行為所吸收，不
    另論罪。被告利用不知情之刻印業者遂行犯罪，為間接正犯
    。另查，被告係在窘困情況下始變造支票充作貨款，事後坦
    認全部犯罪，並積極與被害人乙○○達成和解，被害人乙○○亦當庭表明原諒被告之意（本院卷第三十七頁審判筆錄）
    ，依其犯罪之情狀觀之，在社會觀念上顯可引起一般人之憫
    恕，本院認為科以最低度刑仍嫌過重，特依刑法第五十九條
    規定減輕其刑。
四、本院爰依被告之陳述（本院卷第四十三頁審判筆錄）、臺灣
    嘉義地方法院檢察署刑案資料查註紀錄表及臺灣高等法院被
    告前案紀錄表之記載（偵緝字第二六六號偵查卷第三頁至第
    五頁，本院卷第三頁至第四頁）等，審酌被告因給付貨款始
    變造並行使有價證券之犯罪動機及目的；犯罪時未受明顯刺
    激；獨自變造並行使一張有價證券之手段；已婚，二個小孩
    ，分別為十四、十歲，父母健在，一兄一妹，配偶在電腦公
    司上班，月薪約新台幣（下同）二萬元，自己則販售音響，
    每月收入約二、三萬元之生活狀況；未有前科，品行良好；
    高中畢業之智識程度；與被害人等分屬朋友或客戶之關係；
    故意犯罪，違反義務程度非輕；變造並行使有價證券對於社
    會交易安全之妨害；犯罪後坦承犯行，態度良好等一切情狀
    ，判處如主文所示之刑，以示懲儆。查被告前於八十五年間
    因違反著作權法案件，經臺灣臺中地方法院八十六年度訴字
    第三一二號刑事判決判處有期徒刑六月，如易科罰金以銀元
    三百元折算一日，緩刑三年，八十六年五月十二日確定，緩
    刑期滿未據撤銷，前開刑之宣告失其效力，視同未曾受有期
    徒刑以上刑之宣告，皆有上述前案紀錄可循，酌以被告事後
    坦認犯行，深表悔悟，且與被害人乙○○達成和解，取得其
    諒解，堪認此次係因一時失慮致罹刑典，經此之偵查審判程
    序，當知所警惕，信無再犯之虞，本院認為其所宣告之刑，
    以暫不執行為適當，併予宣告緩刑三年，以啟自新。但被告
    故意犯罪，法紀觀念顯然不足，故責令於緩刑期內接受保護
    管束，以觀後效。
五、末如附表編號二所示之變造支票一張，偽造之丙○○印章一
    個，不問屬於犯人與否，應分別依刑法第二百零五條、第二
    百十九條規定宣告沒收。至在附表編號二上所偽造之丙○○
    印文乙枚，因該印文所附著之變造支票業依刑法第二百零五
    條規定宣告沒收，不另沒收。
據上論斷，應依刑事訴訟法第二百九十九條第一項前段，刑法第
第二百零一條第一項、第五十九條、第七十四條第一款、第九十
三條第一項、第二百零五條、第二百十九條，罰金罰鍰提高標準
條例第一條前段，判決如主文。
本案經檢察官陳昭廷到庭執行職務。
中    華    民    國    95    年    6     月    30    日
                      刑事第一庭審判長  法  官  許進國
                                        法  官  蔡廷宜
                                        法  官  張道周
上列正本證明與原本無異。
如不服本判決，應於判決送達後10日內向本院提出上訴狀（應附
繕本）。告訴人或被害人如對於本判決不服者，應具備理由請求
檢察官上訴，其上訴期間之計算係以檢察官收受判決正本之日期
為準。
中    華    民    國    95    年    6     月    30    日
                                        書記官  黃意雯
附表
┌──┬────┬────┬────┬───┬───┬────┐
│編號│支票號碼│發票日  │帳號    │金額  │發票人│付款人  │
├──┼────┼────┼────┼───┼───┼────┤
│1   │C0000000│86.09.30│00000000│200000│丙○○│臺南郵局│
├──┼────┼────┼────┼───┼───┼────┤
│2   │C0000000│94.09.30│00000000│200000│丙○○│臺南郵局│
└──┴────┴────┴────┴───┴───┴────┘
附記本判決之論罪法條全文
刑法第二百零一條
意圖供行使之用，而偽造、變造公債票、公司股票或其他有價證
券者，處三年以上十年以下有期徒刑，得併科三千元以下罰金。


司法院資訊處製作；財團法人民間司法改革基金會備份。
